【裁判字號】    88,自,504
【裁判日期】    890321
【裁判案由】    詐欺
【裁判全文】
臺灣高雄地方法院刑事判決                          八十八年度自字第五四號
    自  訴  人  甲○○
    被      告  乙○○
                丙○○
右列被告因詐欺案件，經自訴人提起自訴，本院判決如左：
    主  文
乙○○行使偽造私文書，足以生損害於他人，累犯，處有期徒刑月。發票人乙○○
，發票日及到期日均為民國八十八年五月八日，面額新台幣捌萬貳仟肆佰元，票號二
八一○一七號之本票上偽造背書之「丙○○」署押壹枚沒收。
丙○○無罪。
    事  實
一、乙○○曾於民國八十六年間犯賭博罪，經本院判處有期徒刑三月確定，並於八十
    七年三月十二日執行完畢，仍不知悔悟，明知已無支付能力，竟意圖為自己不法
    之所有，於八十八年五月八日在其高雄市○○區○○街五一巷三二號六樓住處簽
    發面額新台幣（以下同）八萬二千四百元之本票一紙，並於該本票之背面偽造丙○○（同案被告，詳後述）之署押為背書，於同日在高雄市楠梓火車站前持以向
    甲○○行使借款八萬元，足以生損害於丙○○，並向甲○○佯稱丙○○已同意擔
    任借款之保證人，使甲○○陷於錯誤，當場交付八萬元，乙○○於詐得八萬元後
    ，屢經催討，僅於八十八年七月底返還甲○○三萬四千元，隨即避不見面，甲○○於同年八月中旬要求丙○○履行本票背書人之責任，為丙○○拒絕，始獲悉上
    情。
二、案經甲○○提起自訴。
    理  由
壹、被告乙○○部分：
一、右揭事實業據被告乙○○坦承不諱，核與自訴人甲○○、同案被告丙○○陳述之
    情節相符，並有本票影本一紙附卷可稽，而丙○○任職於內政部警政署保安警察
    第五總隊（下稱保五總隊），自八十八年四月一日起至同年六月三十日止，奉派
    至綠島監獄支援勤務，同年五月八日在綠島監獄執行勤務之事實，有保五總隊第
    五大隊第三中隊支援綠島監獄勤務人員名冊、勤務表、超勤加班費印領清冊等影
    本各一份附卷可佐，被告乙○○之自白與事實相符，自得採為認定事實之依據。
    罪證明確，被告乙○○之犯行已堪認定。
二、係被告乙○○所為係犯刑法第二百十六條、第二百十條之行使偽造私文書罪及同
    法第三百三十九條第一項之詐欺取財罪。其偽造署押之行為，係偽造私文書行為
    之部分行為；其偽造本票上之背書復持以行使，其偽造之低度行為應為行使之高
    度行為所吸收，均不另論罪。被告乙○○所犯上開二罪間有方法結果之牽連關係
    ，應從較重之行使偽造文書罪論處。被告乙○○曾於八十六年間犯賭博罪，經本
    院判處有期徒刑三月確定，並於八十七年三月十二日執行完畢之事實，有本院被
    告全國前案紀錄表在卷可按，其於五年以內再犯本件有期徒刑以上之罪，為累犯
    ，依刑法第四十七條規定加重其刑。爰審酌被告乙○○犯罪所取得之財物為八萬
    元，事後已返還三萬五千元，並與自訴人達成民事和解，業據自訴人陳明在卷，
    犯後坦承犯行，深表悔意，態度良好等一切情狀，量處如主文所示之刑。被告乙○○偽造上開本票上丙○○之背書，已連同本票交付自訴人，而非被告乙○○所
    有，該本票自不予宣告沒收，惟其上偽造之「丙○○」署押一枚，應依刑法第二
    百十九條宣告沒收。
貳、被告丙○○部分：
一、自訴意旨略以：被告乙○○明知已無支付能力，竟意圖為自己不法之所有，於八
    十八年五月八日以被告丙○○為保證人，簽發面額新台幣（以下同）八萬二千四
    百元之本票一紙，並由被告丙○○於該本票上為背面，被告乙○○於詐得八萬元
    後，屢經催討，僅於八十八年七月底返還甲○○三萬四千元，隨即避不見面，甲○○於同年八月中旬要求丙○○履行本票背書人之責任，丙○○以該書非其所為
    ，拒絕給付，因認被告丙○○涉犯刑法第三百三十九條第一項詐欺取犯嫌。
二、按犯罪事實，應依證據認定之，無證據不得推定其犯罪事實，而不能證明被告犯
    罪者，應諭知無罪之判決，刑事訴訟法第一百五十四條、第三百零一條第一項分
    別定有明文。次按刑法詐欺取財罪，係以行為人自始即意圖不法之所有，利用詐
    術之施行而使人陷於錯誤為財物交付為要件，至是否符合該要件規定情形，應憑
    證據認定之，如無相當證據，或證據不足以證明，自不能以推測或擬制之方法為
    有罪判決之依據。
三、訊之被告丙○○堅決否認有何詐欺犯行，辯稱：伊未向自訴人借錢，亦未在本票
    上背書，伊任職於保五總隊，自八十八年四月一日起至同年六月三十日止，奉派
    至綠島監獄支援勤務，並未向自訴人借款，亦未在本票上背書等語。經查，本件
    係被告乙○○持其簽發，並偽造被告丙○○背書之本票向自訴人借款八萬元等情
    ，業據被告乙○○及自訴人陳明在卷，而丙○○任職於保五總隊，自八十八年四
    月一日起至同年六月三十日止，奉派至綠島監獄支援勤務，同年五月八日在綠島
    監獄執行勤務之事實，有保五總隊第五大隊第三中隊支援綠島監獄勤務人員名冊
    、勤務表、超勤加班費印領清冊等影本各一份附卷可佐，是被告丙○○辯稱：伊
    未向自訴人借款，亦未在本票上背書等語，堪予採信。被告丙○○既未對自訴人
    施用詐術，與詐欺罪之構成要件不符。此外，復查無其他證據，足以證明被告丙○○有何詐欺犯行，不能證明被告丙○○犯罪，依首揭說明，應為無罪之諭知。
據上論斷，應依刑事訴訟法第三百四十三條、第二百九十九條第一項前段、第三百零
一條第一項，刑法第二百十條、第二百十六條、第三百三十九條第一項、第五十五條
、第四十七條、第二百十九條，罰金罰鍰提高標準條例第一條前段，判決如主文。
中      華      民      國    八十九    年      三月    二十一    日
                                  臺灣高雄地方法院刑事第三庭
                                      法  官     涂  裕  洪
右為正本，係照原本作成，證明與原本無異。
如不服本判決，應於送達後十日內，向本院提出上訴狀。
                                      書記官     許  麗  珠
中      華      民      國    八十九    年      三      月    二十三    日
附錄本判決論罪之法條：
刑法第二百十六條
  行使第二百十條至第二百十五條之文書者，依偽造、變造文書或登載不實事項或使
  登載不實事項之規定處斷。
刑法第二百十條：
偽造、變造私文書，足以生損害於公眾或他人者，處五年以下有期徒刑。


司法院資訊處製作；財團法人民間司法改革基金會備份。
